【裁判字號】    98,上易,987
【裁判日期】    980917
【裁判案由】    傷害等
【裁判全文】
臺灣高等法院臺中分院刑事判決         98年度上易字第987號
上  訴  人  臺灣苗栗地方法院檢察署檢察官
上  訴  人
即  被  告  乙○○
選任辯護人  李添興律師
上列上訴人因被告傷害等案件，不服臺灣苗栗地方法院98年度易
字第74號，中華民國98年4月10日第一審判決（起訴案號：臺灣
苗栗地方法院檢察署97年度偵字第2407號），提起上訴，本院判
決如下：
    主  文
原判決撤銷。
乙○○共同犯傷害罪，處有期徒刑壹年捌月，減為有期徒刑拾月
。
    犯罪事實
一、乙○○因不願透露之不明原因，起意糾眾傷害丙○○，遂於
    民國94年9月初某日，透過戊○○（業經本院以97年度上易
    字第382號判處罪刑確定）之居間聯絡，夥同丁○○謀議教
    訓丙○○，謀議既定，由丁○○夥同楊熒峰、黃漢斌（三人
    分經本院以97年度上易字第382號、95年度上易字第788號判
    處罪刑確定）及數名姓名、年籍不詳之成年男子，共同基於
    妨害自由、傷害及毀損之犯意聯絡，於同月8日上午7時50分
    許，由丁○○駕駛楊熒峰所有車牌號碼6417-KX號自用小客
    車，搭載楊熒峰、黃漢斌，另由數名姓名、年籍不詳之成年
    男子，搭乘車牌號碼不詳之黑色自用小客車，在苗栗縣銅鑼
    鄉○○村○○道北向約1、2百公尺處，以將車輛前後包夾丙○○所駕駛之車牌號碼7P-0658號自用小客車後煞停之方式
    ，迫使丙○○停車。迨丙○○停車後，楊熒峰旋即驅前敲打
    車門喝令丙○○下車，丙○○不從，黃漢斌隨即以強暴之方
    法持其所有之鋁棒砸破丙○○上開自用小客車之前、後面及
    左邊車窗玻璃，致車窗玻璃破裂而不堪使用，足以生損害於
    丙○○。丙○○不得已乃打開車門，楊熒峰、黃漢斌及其餘
    同夥姓名、年籍不詳之成年男子數人，隨即以徒手或分持木
    棍、鋁棒等物（均業經丟棄，並未扣案）之方式，聯手毆打
    丙○○，丁○○則在一旁觀看，致丙○○因而受有顏面部多
    處瘀傷、右胸第7肋骨骨折併瘀傷及左膝髕骨開放性骨折等
    傷害。
二、案經本院審理戊○○、丁○○傷害等案件時發現，依職權告
    發，及丙○○訴請臺灣苗栗地方法院檢察署檢察官偵查起訴
    。
    理  由
壹、證據能力部分：
一、按被告以外之人於偵查中向檢察官所為陳述，除顯有不可信
    之情況者外，得為證據，刑事訴訟法第159條之1第2項定有
    明文。偵查中對被告以外之人所為之偵查筆錄，或被告以外
    之人向檢察官所提之書面陳述，性質上均屬傳聞證據。惟現
    階段刑事訴訟法規定檢察官代表國家偵查犯罪、實施公訴，
    依法其有訊問被告、證人及鑑定人之權，證人、鑑定人且須
    具結，而實務運作時，檢察官偵查中向被告以外之人所取得
    之陳述，原則上均能遵守法律規定，不致違法取供，其可信
    度極高。是被告以外之人前於偵查中已具結而為證述，除反
    對該項供述得具有證據能力之一方，已釋明「顯有不可信之
    情況」之理由外，不宜即遽指該證人於偵查中之陳述不具證
    據能力。本件證人丁○○、戊○○於偵訊時，以證人身分具
    結所為證述內容，被告未曾提及檢察官在偵查時有不法取供
    之情形，且未釋明上開供述有何顯不可信之情況，依前述說
    明，其等於偵查中之證言自具有證據能力。
二、依刑事訴訟法第159條之5規定，被告以外之人於審判外之陳
    述，雖不符刑事訴訟法第159條之1至同條之4之規定，而經
    當事人於審判程序同意作為證據，法院審酌該言詞陳述或書
    面陳述作成時之情況，認為適當者，亦得為證據。當事人、
    代理人或辯護人於法院調查證據時，知有第159條第1項不得
    為證據之情形，而未於言詞辯論終結前聲明異議者，視為有
    前項之同意。觀之上開規定之立法意旨，乃在於傳聞證據未
    經當事人之反對詰問予以核實，原則上先予排除。惟若當事
    人已放棄反對詰問權，於審判程序中表明同意該等傳聞證據
    可作為證據；或於言詞辯論終結前未聲明異議，基於尊重當
    事人對傳聞證據之處分權，及證據資料愈豐富，愈有助於真
    實發見之理念，且強化言詞辯論主義，使訴訟程序得以順暢
    進行，上開傳聞證據亦均具有證據能力。查本案下列引為證
    據之證據資料，並未經檢察官、被告聲明異議，且各該證據
    資料之作成，亦無違法不當或證據證明力明顯過低之瑕疵，
    認以之作為證據亦屬適當，依上開規定，自均有證據能力。
貳、實體部分：
一、訊據上訴人即被告乙○○矢口否認有何傷害、妨害自由、毀
    損等犯行，辯稱：伊與丁○○僅在92、93年左右，因戊○○
    之介紹，在三義見過一次面，之後就沒有再見面，並沒有在
    案發前1、2個禮拜透過戊○○與丁○○見面，伊與丙○○並
    不認識，不可能叫人去教訓丙○○云云。惟查：
  (一)、本件告訴人丙○○駕駛車牌號碼7P-0658號自用小客車，
      於94年9月8日上午7時50分許，在苗栗縣銅鑼鄉○○村○○道北向約1、2百公尺處，遭丁○○所駕駛之牌號碼6417
      -KX號自用小客車，及不詳姓名年籍成年男子所駕駛之車
      牌號碼不詳之黑色自用小客車，以前後包夾之方式，迫使
      丙○○停車，迨丙○○停車後，丁○○所駕駛之自用小客
      車上搭載之楊熒峰、黃漢斌，隨即下車驅前敲打丙○○車
      門喝令丙○○下車，丙○○不從，黃漢斌即持其所有之鋁
      棒砸破丙○○自用小客車之前、後面及左邊車窗玻璃，致
      車窗玻璃破裂而不堪使用，丙○○不得已乃打開車門，楊
      熒峰、黃漢斌及其餘同夥姓名、年籍不詳之成年男子數人
      ，隨即以徒手或分持木棍、鋁棒等物（未扣案）之方式，
      聯手毆打丙○○，丁○○則在一旁觀看，致丙○○因而受
      有顏面部多處瘀傷、右胸第7肋骨骨折併瘀傷及左膝髕骨
      開放性骨折之傷害等情，業據共犯丁○○、楊熒峰、黃漢
      斌分別於渠等所涉傷害等案件中供承不諱（見臺灣苗栗地
      方法院檢察署94年度偵字第4533號卷第9-25、55-58頁，
      原審法院95年度易字第59號卷第26頁，本院95年度上易字
      第788號卷第24-25、65-66頁，臺灣苗栗地方法院檢察署
      95年度他字第854號卷第20-23、35-37頁），且與證人即
      告訴人丙○○於警詢、偵查中指述之情節互核相符（見臺
      灣苗栗地方法院檢察署94年度偵字第4533 號卷第27-33、
      56-58頁，臺灣苗栗地方法院檢察署95年度他字第854號卷
      第45號），並有行政院衛生署苗栗醫院驗傷診斷證明書、
      指認口卡片、車籍作業系統查詢認可資料各1份及照片、
      採證照片14張在卷可稽（見臺灣苗栗地方法院檢察署94年
      度偵字第4533號卷第35、42-47頁），足堪認定。
  (二)、又被告係於94年9月初某日，透過戊○○之居間聯絡，與
      丁○○在戊○○位於苗栗縣苗栗市○○里○○路101號住
      處見面，並商討教訓丙○○事宜，推由丁○○夥同楊熒峰
      、黃漢斌及數名姓名、年籍不詳之成年男子，依被告提供
      之丙○○特徵、住處、出入地點、駕駛車輛等資料，於94
      年9月8日上午7時50分在丙○○上班行經之路線等候，見
      丙○○駕駛之車輛經過即駕車攔阻，並毆打丙○○，毀損
      丙○○駕駛之車輛等情，亦經證人即共犯丁○○於偵查及
      本院97年度上易字第382號審理時證稱：94年9月8日早上7
      點許，伊有與楊熒峰等人一起去打丙○○，伊之所以會去
      打丙○○係因為戊○○打電話給伊，叫伊去戊○○家，戊○○說他哥哥乙○○有事要拜託伊，若能夠幫忙的話就幫
      忙，戊○○說有事情要出去，伊就與他哥哥乙○○自己談
      ，乙○○說他姊姊被人欺負，想要給對方（指丙○○）教
      訓，乙○○有說丙○○住在哪邊，幾點會出門，叫伊在哪
      邊等丙○○，伊與乙○○沒有交情，係因為戊○○的拜託
      ，伊才幫乙○○等語（見臺灣苗栗地方法院檢察署95年度
      他字第854號卷第36-37頁、同署97年度偵字第2407號卷第
      28-30頁，本院97年度上易字第382號卷第67頁背面至69頁
      背面）；證人即共犯戊○○於偵查及原審審理時結證稱：
      案發前1、2個星期，乙○○問伊有沒有朋友，伊就介紹丁○○給乙○○，他們之前在三義就有見過面，當時乙○○
      開車來伊住處，因伊要去上班，就由丁○○與乙○○在乙○○車上談，談的內容伊不清楚等語（見臺灣苗栗地方法
      院檢察署97年度偵字第2407號卷第18-19頁，原審卷第40-
      50頁），勾稽上開證人證詞，均互核相符。參以證人戊○○與被告為乾兄弟關係，情誼深厚，而被告與丁○○並非
      熟稔，僅有數面之緣，渠等均與被告無過節、糾紛，此為
      被告所自承無訛，衡情證人丁○○、戊○○2人應無捏詞
      誣攀乙○○之理。況且，證人丁○○、戊○○各於97年12
      月17日、98年3月24日以證人身分在臺灣苗栗地方法院檢
      察署、本院作證時，渠等所涉傷害等案件，已經判決有罪
      確定，更可佐證渠等應無意圖減輕自己罪責而蓄意誣指被
      告之可能。至證人丁○○於本院審理時，雖一度應被告之
      辯護人詰問，證稱被告僅是要其前往質問丙○○何以調戲
      被告之姊云云；然查證人丁○○於原審法院就其所涉傷害
      等案件審理時，已明白供稱係受本件被告之囑，要「教訓
      」丙○○等語（見原審法院96年度易字第779號卷第50頁
      ），又於本院98年9月3日審理時，經本院再度訊問時，證
      稱當時被告是明白要其教訓丙○○等語，況衡諸常情，苟
      被告僅係要質問丙○○，其理當一同前往始可究明詳情，
      焉有隱身幕後，反而由未曾與丙○○謀面之丁○○出面？
      足見證人丁○○所證「被告僅係要其前往質問丙○○」云
      云，應係事後迴護被告之詞，不足採信。再者，徵之本件
      自案發迄證人丁○○、戊○○應檢察官傳訊，已相隔1年4
      個月以上，按正常人之記憶，難免就日常生活記憶發生遺
      忘或模糊之情形，則上開證人就與被告見面之時間、地點
      、談話內容中之細微部分，前後所證雖有部分未完全一致
      ，但關於主要事實，即被告透過戊○○居間聯繫，邀同丁○○謀議教訓丙○○，則始終如一，自不能以細節之不一
      致，即全盤不採證人之關鍵證詞。是以，渠等前揭不利被
      告之證述應非子虛，堪以採信。
  (三)、綜上所述，被告空言否認犯行，顯與事證不符，難以採信
      。本件事證明確，被告上開犯行，均堪予認定。
二、被告行為後，刑法業於94年2月2日修正公布，於95年7月1日
    施行，且按行為後法律有變更者，適用行為時之法律，但行
    為後之法律有利於行為人者，適用最有利於行為人之法律，
    現行刑法第2 條第1 項定有明文。此條規定乃係規範行為後
    法律變更所生新舊法律比較適用之準據法，是刑法第2 條本
    身雖經修正，但刑法第2 條既屬適用法律之準據法，本身尚
    無比較新舊法之問題，應一律適用裁判時之現行刑法第2條
    規定，以決定適用之刑罰法律，先予敘明。又以本次刑法修
    正之比較新舊法，應就罪刑有關之共犯、未遂犯、想像競合
    犯、牽連犯、連續犯、結合犯，以及累犯加重、自首減輕暨
    其他法定加減原因與加減例等一切情形，綜其全部罪刑之結
    果而為比較（最高法院95年5月23日著有95年度第8次刑庭會
    議決議可資參照）。查：
  (一)刑法第28條原規定：「2人以上共同『實施』犯罪之行為者
    ，皆為共同正犯」，嗣新法修正為：「二人以上共同『實行
    』犯罪之行為者，皆為共同正犯」，將舊法之「實施」修正
    為「實行」。其中「實施」一語，涵蓋陰謀、預備、著手及
    實行之概念在內，其範圍較廣；「實行」則著重於直接從事
    構成犯罪事實之行為，其範圍較狹；亦即新修正之刑法第28
    條雖將「實施」修正為「實行」，排除完全未參與犯罪相關
    行為「實行」的「陰謀共同正犯」與「預備共同正犯」，但
    仍無礙於「共謀共同正犯」之存在。修正後刑法共同正犯之
    範圍已有限縮，共同正犯範圍既因此而有變動，自屬犯罪後
    法律有變更，而非僅屬純文字修正，自有新舊法比較適用之
    問題（最高法院96年臺上字第934號判決參照）。本案被告
    與共犯丁○○、戊○○、楊熒峰、黃漢斌及數名姓名、年籍
    不詳之成年男子等人間，因非屬陰謀、預備共同正犯，故經
    比較新舊法刑法第28條適用結果，修正後刑法第28條並非較
    有利於被告，依「從舊、從輕」原則，應適用行為時刑法第
    28條規定。
  (二)刑法第55條後段有關牽連犯之規定業已刪除，是於新法修正
    施行後，被告所犯之刑法第277條第1項之普通傷害罪、第30
    4條第1項之強制罪及第354條之毀損罪，即須分論併罰，惟
    依修正前刑法，被告所犯上開三罪間有牽連犯之裁判上一罪
    關係，而應從一重論以普通傷害罪。比較新舊法之規定，修
    正後之刑法對於被告自較為不利。
  (三)刑法第33條第5款有關罰金之最低數額部分，被告所犯刑法
    第277條第1項之普通傷害罪、第304條第1項之強制罪及第35
    4條之毀損罪，均有罰金刑之處罰，而刑法分則編各罪所定
    罰金之貨幣單位原為銀元，修正前刑法第33條第5款規定：
    「罰金：（銀元）1元以上」，而銀元與新臺幣間之折算，
    依現行法規所定貨幣單位折算新臺幣條例規定，以銀元1元
    折算新臺幣3元；修正後刑法第33條第5款則規定：「罰金：
    新臺幣1,000元以上，以百元計算之」；經比較修正前、後
    之規定，修正後刑法第33條第5款所定罰金之最低數額，較
    之修正前提高，自以修正前刑法第33條第5款之規定有利於
    被告。
三、核被告所為，係犯刑法第277條第1項之普通傷害罪、第304
    條第1項之強制罪及第354條之毀損罪。其所犯上開三罪間具
    有方法、結果關係，應依牽連犯之規定從一重之普通傷害罪
    處斷。被告與丁○○、戊○○、楊熒峰、黃漢斌及數名姓名
    、年籍不詳之成年男子等人間，具有犯意聯絡及行為分擔，
    均為共同正犯。原審法院因認被告罪證明確，而予論科，固
    屬有據。然查被告犯本罪之時間，係在96年4月24日以前，
    其所犯罪名，又無中華民國九十六年罪犯減刑條例第3條所
    定不予減刑之情形，乃原審法院竟疏未依同條例第2條規定
    予減刑，適用法律自有違誤。被告上訴意旨否認犯行，仍執
    前詞指摘原判決不當，雖無理由；然檢察官上訴意旨認原判
    決疏未適用上開減刑條例予以減刑，則有理由，應由本院將
    原判決撤銷改判。爰審酌被告與告訴人丙○○素不相識，並
    無糾紛，竟不願透露之原因，糾眾傷害告訴人，造成告訴人
    顏面部多處瘀傷、右胸第7肋骨骨折併瘀傷及左膝髕骨開放
    性骨折，所受傷害情節非輕，其參與本案程度較重，且犯後
    否認犯行，拒絕透露犯罪動機，迄今尚未賠償告訴人損害，
    兼衡被告素行非佳、生活狀況、智識程度、犯罪之手段、及
    所生危害等一切情況，量處如主文第2項所示之刑。並依中
    華民國九十六年罪犯減刑條例第2條第1項第3款規定，減其
    刑期二分之一。
據上論斷，應依刑事訴訟法第369條第1項前段、第364條、第299
條第1項前段，刑法第2條第1項前段、第277條第1項、第304條第
1項、第354條，修正前刑法第28條、第55條後段，中華民國九十
六年罪犯減刑條例第2條第1項第3款、第7條，刑法施行法第1條
之1，判決如主文。
本案經檢察官甲○○到庭執行職務。
中    華    民    國    98    年    9    月    17     日
            刑事第六庭  審判長法  官  李  文  雄
                              法  官  陳  如  玲
                              法  官  邱  顯  祥
上列正本證明與原本無異。
不得上訴。
                              書記官  許  美  惠
中    華    民    國    98    年    9    月    17     日
附錄本案論罪科刑法條全文：
刑法第277條第1項
傷害人之身體或健康者，處3 年以下有期徒刑、拘役或1 千元以
下罰金。


司法院資訊處製作；財團法人民間司法改革基金會備份。
